【裁判字號】    90,上易,259
【裁判日期】    900326
【裁判案由】    妨害自由
【裁判全文】
臺灣高等法院刑事判決                              九十年度上易字第二五九號
    上  訴  人
    即  被  告  乙○○
右上訴人因妨害自由案件，不服臺灣板橋地方法院八十九年度易字第一八六一號，中
華民國八十九年十一月十五日第一審判決（起訴案號：臺灣板橋地方法院檢察署八十
八年度偵續字第三一七號），提起上訴，本院判決如左：
    主  文
上訴駁回。
    事實及理由
一、本案經本院審理結果，認第一審以上訴人即被告乙○○犯刑法第三百零五條之恐
    嚇罪，判處拘役三十日，並諭知如易科罰金以三百元折算一日之折算標準，其認
    事用法及量刑均無不當，應予維持，並引用第一審判決書記載之事實、證據及理
    由（如附件）。
二、被告上訴意旨雖不諱言有與告訴人發生口角，惟矢口否認有何恐嚇告訴人之行為
    ，辯稱：原審就伊有利部分未加審酌，而且當時伊只是要告訴人向伊說明公司的
    財物狀況，況伊只有單身壹個，現場當時有好幾個人在，我不可能恐嚇他。證人
    翁奇凡、余俊忠當時都在告訴人公司上班，所言有偏袒告訴人云云。
三、經查：關於被告恐嚇告訴人甲○○之事實，業據告訴人甲○○於檢察官偵查中及
    原審調查時，指訴綦詳，並經證人即當日在場之英尚公司股東翁奇凡及工程師余
    俊忠於原審調查時，到庭結證屬實，證人翁奇凡證稱：八十八年三月一日時在公
    司實驗室，伊看到被告一個人來要找告訴人，被告要告訴人去會議室談事情，告
    訴人不願去，被告就說如果不出來，就走不出這大門等語；證人余俊忠亦證稱：
    八十八年三月份時，在公司研發部辦公室，伊看到被告一個人走進來辦公室，與
    告訴人發生口角，後來被告說要告訴人到會議室開會，如果不去要讓他走不出大
    門等情（均見原審第九十三頁及九十四頁之八十九年十月六日訊問筆錄）。核各
    該證人上述證言，不但與渠等於檢察官偵訊中證述之情節一致（見八十八年度偵
    字第九八七一號偵查卷第十六頁背面、八十八年度偵續字第三一七號偵查卷第二
    十三頁背面），亦與告訴人甲○○所指訴被恐嚇之情節相符，堪認告訴人之指訴
    非虛。
四、按刑法第三百零五條之罪，僅以受惡害之通知者心生畏懼而有不安全之感覺為已
    足，不以發生客觀上之危害為要件。本件被告對告訴人所揚言「如果不出來，就
    要讓他走不出這大門」一語，依一般社會通念，顯可認其有欲加害告訴人生命、
    身體或自由之意味，告訴人謂渠於聽聞後會心生畏懼，衡屬人之常情，允有可信
    。又恐嚇行為重在未來惡害之通知，非恃人多勢眾即得實施，加害人只須口出恐
    嚇之語，被害人即已處於感受不安之危殆狀態。本件被告以當時伊只獨自一人，
    而告訴人之公司除告訴人外尚有他人在場，伊不可能恐嚇告訴人云云，無非卸責
    之詞，殊無可取。至於被告雖患有左腳小兒麻痺，走路時有高低差之感，然並未
    喪失其功能，外觀與常人無異，屬於輕度肢障，此為被告於檢察官偵訊時自承在
    卷，並經檢察官當庭勘驗屬實（見臺灣板橋地方法院檢察署八十八年度偵續字第
    三一七號卷第十六頁反面），亦有被告之中華民國殘障手冊影本乙份（見臺灣板
    橋地方法院檢察署八十八年度偵字第九八七一號卷第三十二頁）附卷可參，故縱
    令被告左腳輕度肢障，亦不能資為有利於被告之認定基礎，即無礙於其恐嚇罪責
    之成立。
五、綜上所述，被告恐嚇之事證至為明確，渠上訴意旨猶執前詞指摘原判決不當，為
    無理由，應予駁回。
六、被告經合法傳喚，無正當理由不到庭，爰不待其陳述逕行判決。
據上論結，應依刑事訴訟法第三百七十三條、第三百六十八條、第三百七十一條，判
決如主文。
本案經檢察官何明楨到庭執行職務。
中      華      民      國    九十      年      三      月    二十六    日
                              臺灣高等法院刑事第二十庭
                                  審判長法  官  葉  麗  霞
                                        法  官  李  錦  樑
                                        法  官  余  來  炎
右正本證明與原本無異。
不得上訴。
                                        書記官  黃  麗  玲
中    華    民    國     九十     年        三      月      二十九      日
附錄：本案論罪科刑法條全文
刑法第三百零五條
以加害生命、身體、自由、名譽、財產之事，恐嚇他人致生危害於安全者，處二年以
下有期徒刑、拘役或三百元以下罰金。


司法院資訊處製作；財團法人民間司法改革基金會備份。
